臺灣高等法院臺中分院刑事裁定　　　　100年度毒抗字第223號
抗　告　人
即　被　告　黃天源
上列抗告人即被告因聲請觀察勒戒案件，不服臺灣臺中地方法院
中華民國100年1月25日裁定（100年度毒聲字第31號），提起抗
告，本院裁定如下：
    主  文
抗告駁回。
    理  由
一、本件抗告意旨略以：抗告人即被告黃天源（下以被告稱之）
    因長子罹患重度自閉症，需安排特別早療課程及特殊幼兒園
    上課，而由妻子在家全職照料，加以次子相繼出世，故家中
    開銷甚大，此有診斷證明書、身心障礙手冊及戶籍名簿為憑
    ；因被告為家中主要經濟來源，急需被告賺錢以維持龐大家
    計，而被告施用毒品實係為多掙些錢藉此提神以利其額外兼
    職、增加收入，故懇請庭上賜予自新機會，以緩刑代替觀察
    勒戒云云。
二、按施用第一、二級毒品為犯罪行為，毒品危害防制條例第10
    條定有處罰明文。故施用第一、二級毒品者，依前揭規定本
    應科以刑罰，惟基於刑事政策，對合於一定條件之施用者，
    則依同條例第20條、第23條之規定，施以觀察、勒戒及強制
    戒治之保安處分。又毒品危害防制條例於92年7月9日修正公
    布，自93年1月9日施行，刪除二犯及三犯之規定，一改修法
    前繁雜之處遇程序，並認施用毒品者係屬病患性犯人，以觀
    察、勒戒戒除其身癮，並以強制戒治去除其心癮。其中第20
    條、第23條將施用毒品之刑事處遇程序，區分為「初犯」及
    「五年內再犯」、「五年後再犯」。依其立法理由之說明：
    「初犯」，經觀察、勒戒或強制戒治後，應為不起訴處分或
    不付審理之裁定；經觀察、勒戒或強制戒治執行完畢釋放後
    ，「五年內再犯」者，因其再犯率甚高，原實施之觀察、勒
    戒及強制戒治既已無法收其實效，爰依法追訴或裁定交付審
    理。至於經觀察、勒戒或強制戒治執行完畢釋放後，「五年
    後再犯」者，前所實施之觀察、勒戒或強制戒治已足以遮斷
    其施用毒品之毒癮，為期自新及協助其斷除毒癮，仍適用「
    初犯」規定，先經觀察、勒戒或強制戒治之程序。從而依該
    次修正後之規定，僅限於「初犯」及「五年後再犯」二種情
    形，始應先經觀察、勒戒或強制戒治程序。又觀察、勒戒後
    ，檢察官依據勒戒處所之陳報，認受觀察、勒戒人無繼續施
    用毒品傾向者，應即釋放，並為不起訴之處分或不付審理之
    裁定；認受觀察、勒戒人有繼續施用毒品傾向者，檢察官應
    聲請法院裁定令入戒治處所強制治療，其期間為6個月以上
    ，至無繼續強制戒治之必要為止，但最長不得逾1年，毒品
    危害防制條例第20條第2項定有明文。
三、經查：
  (一)被告基於施用第二級毒品甲基安非他命之犯意，於民國99年
    10月5日上午10時許，在新北市新莊區某處，其所駕駛之車
    牌號碼6111-EV號自小客車上，施用第二級毒品甲基安非他
    命1次，嗣於同日晚上11時45分許為警於臺中市○○區○○
    路266號前查獲等情，業據被告於警、偵查中坦承不諱，再
    被告經警於99年10月6日凌晨1時30分許採尿送驗後，結果呈
    毒品安非他命及甲基安非他命陽性反應，此有臺中市警察局
    第一分局委託檢驗尿液代號與真實姓名對照表及中山醫學大
    學附設醫院檢驗科藥物檢測中心99年10月33日實驗編號l055
    524號尿液檢驗報告各1份附卷可稽，復有供被告施用第二級
    毒品甲基安非他命所用之吸食器1組、玻璃球1個、甲基安非
    他命1包（驗餘淨重0.6127公克）扣案可佐；被告上揭施用
    第二級毒品甲基安非他命之犯行，足堪認定。
  (二)被告前因施用毒品案件，經送觀察勒戒後，因認無繼續施用
    毒品傾向，於87年8月5日執行完畢後釋放出所，並經臺灣高
    等法院台南分院87年度上易字第1124號判決免刑確定，此有
    臺灣高等法院被告前案紀錄表在卷可佐。從而，本件被告於
    99年10月5日上午10時許施用第二級毒品甲基安非他命之犯
    行，距前次觀察勒戒執行完畢（87年8月5日）已逾5年，屬5
    年後再犯情形，依前揭規定，自應裁定令入勒戒處所觀察、
    勒戒。
  (三)被告雖以伊吸食毒品係為多掙些錢藉此提神以利其額外兼職
    、增加收入，故請准以緩刑代替入勒戒處所觀察勒戒等語提
    起抗告。惟其於前揭施用第二級毒品甲基安非他命之犯行，
    已事證明確，且觀察勒戒之處分，為前揭法律所明定，係對
    於施用毒品之「初犯」、「五年後再犯」者之保安處分，其
    立法意旨在於幫助上開施用毒品者戒除毒癮，避免其再次施
    用毒品之危險性，目的在藉由國家強制力幫助施用毒品者戒
    除對於毒品之身癮及心癮，此乃強制規定，法院並無裁量之
    餘地。且被告現階段縱未再施用毒品，但並非即代表已經戒
    除毒癮，尚難據為免除執行觀察、勒戒之依據，被告上開請
    求核屬依法無據。至於被告所提及之家庭狀況等，非屬本案
    裁定送觀察勒戒，所應考量之事由，抗告意旨亦有誤會。
四、原審裁定認檢察官之聲請為正當，依毒品危害防制條例第20
    條第3項、第1項之規定，裁定將被告送勒戒處所觀察勒戒，
    核其認事用法俱無不合。抗告意旨以上開情詞請求免為觀察
    勒戒處分，尚屬無據，其抗告核無理由，應予駁回。
據上論斷，應依刑事訴訟法第412條，裁定如主文。
中    華    民    國   100    年    3     月    8     日
            刑事第二庭  審判長法  官  邱  顯  祥
                              法  官  張  國  忠
                              法  官  王  鏗  普
以上正本證明與原本無異。
不得再抗告。
                              書記官  詹  雅  婷
中    華    民    國   100    年    3     月    8     日